---
title: "Analisi demografica di una popolazione reintrodotta di cervo"
subtitle: con effetto della densità dipendenza
output:
  word_document: default
  html_notebook: default
---

# Caso studio

Questo esempio di analisi demografica si basa su un caso studio descritto in  Jensen, A. L. (1995). *Simple density-dependent matrix model for population projection.* Ecological Modelling **77**, 43–48.  

## La matrice di transizione

La matrice di transizione che descrive la dinamica di popolazione è la seguente:

```{r}
B <- matrix(c(0.426, 1.290, 1.296, 1.120, 1.126, 1.554, 0,
              0.713, -1, 0, 0, 0, 0, 0,
              0, 0.645, -1, 0, 0, 0, 0,
              0, 0, 0.648, -1, 0, 0, 0,
              0, 0, 0, 0.560, -1, 0, 0,
              0, 0, 0, 0, 0.563, -1, 0,
              0, 0, 0, 0, 0, 0.777, -1), 
            nr = 7, byrow = TRUE)

B
```
Assegniamo dei nomi ai diversi stadi (righe e colonne) della matrice di transizione:   

```{r}
stages <- c("Newborns", "Yearlings", "Juveniles", "Adult1", "Adult2", "Adult3", "Adult3")
```

Uso la funzione *eigen* per calcolare il valore di lambda (tasso di incremento) della mia popolazione di cervo:   

```{r}
# Determinate lambda
eigs.B <- eigen(B)
lambda <- Re(eigs.B[["values"]][1])
lambda
```


# Simulazione della dinamica di popolazione

Partendo da una popolazione iniziale con un certo numero di animali per ogni classe di età, vado a plottare la dinamica di popolazione per un periodo di 20 anni.   
Per prima cosa creo un vettore N0, che rappresenta la popolazione iniziale, in cui ho soltanto 4 femmine di 1 anno di età. La mia matrice di transizione rappresenta la dinamica della componente femminile della popolazione.

```{r}
N0 <- matrix(c(0, 4, 0, 0, 0, 0, 0), ncol = 1)
# N0
years <- 20 # anni di simulazione
# years
N.projections <- matrix(0, nrow = nrow(B), ncol = years + 1) # matrice vuota per i risultati
N.projections[, 1] <- N0
N.projections
```
Uso un ciclo *for* per proiettare nel futuro la popolazione. Il ciclo *for* mi permette di ripetere lo stesso calcolo per un determinato numero di volte, corrispondenti al numero di anni di simulazione:   

```{r}
for (i in 1:years) N.projections[, i + 1] <- N.projections[,+ i] + 
  matrix(((110-N.projections[,+ i])/110),nr=7) %*% (-lambda) * (N.projections[,+ i])
N.projections
```

Rappresento graficamente il risultato:

```{r}
matplot(0:years, rowSums(t(N.projections)), type = "l", ylab="Total no. of females",
        xlab="Years")
```

