---
title: "Testare gli assunti della regressione lineare"
output: 
  html_document: 
    theme: paper
    toc: yes
    toc_float: yes
  html_notebook: 
    toc: yes
    toc_float: yes
---


```{r packages}
# library(tidyverse)
library(dplyr)
library(readxl)
```


# Regressione lineare semplice: testare gli assunti

Adesso andremo a verificare il rispetto degli assunti della regressione che abbiamo fatto tra la longevità degli animali, e la densità nell'anno della nascita. Sappiamo che il modello che abbiamo fittato è un oggetto complesso, che contiene molte informazioni. Possiamo ad esempio estrarre i residui del modello ed andare a verificare se sono verificate le condizioni per l'analisi che abbiamo appena effettuato.    
Dopo aver riletto e preparato i dati, e fittato il modello:   


```{r dataprep-modelfitting}

mydata <- read_excel("data/CawRidge_LifetimeData.xlsx")
head(mydata)
mydata$densityYOB <- as.numeric(mydata$densityYOB)
mydata %>% 
  dplyr::select(densityYOB, longevity, ALR) %>% 
  mutate(repr = "yes") %>% 
  na.omit() -> mydata
mydata$repr[mydata$ALR == "never"] <- "no"
mydata$repr <- as.factor(mydata$repr)
mydata %>% 
  filter(repr == "yes") -> mydata_repr
mydata %>% 
  filter(repr == "no") -> mydata_norepr
mod <- lm(longevity ~ densityYOB, data = mydata_repr)

```

possiamo procedere con l'estrazione dei residui e possiamo rappresentarli graficamente:

```{r SLRresiduals}

residuals(mod)
par(mfrow=c(1,3)) # 3 grafici sulla stessa linea
hist(residuals(mod))
boxplot(residuals(mod))
qqnorm(residuals(mod))
qqline(residuals(mod))
par(mfrow=c(1,1)) # un grafico alla volta

```

In generale, il comando `plot` applicato al modello ci permette poi di ottenere tutti i plot diagnostici:

```{r plotSLR}

plot(mod)

```

Dall'analisi dei plot, non sembrano esserci eccessive violazioni degli assunti. Tuttavia, notiamo che ci sono dei pattern nei residui e in particolare che questi non sono distribuiti normalmente. In effetti, la longevità è misurata in termini di numero di anni. Si tratta quindi di un **conteggio** del numero di anni, e questo implica che l'analisi può essere meglio condotta adottando un'altra distribuzione dei dati come riferimento, anziché una distribuzione normale (vedremo come in una esercitazione successiva!).

```{r}
shapiro.test(mod$residuals)
```


