---
title: "SECR - stoat"
output: 
  html_notebook: 
    toc: yes
    toc_float: yes
  html_document: 
    theme: paper
    toc: yes
    toc_float: yes
---

```{r packages}
library(dplyr)
library(secr)
```


# Dati

```{r data}
summary(stoatCH)
```

n = numero di individui diversi rilevati in ciascuna occasione *t* (6 occasioni)    
u = numero di individui rilevati per la prima volta in ciascuna occasione *t*    
f = numero di individui rilevati esattamente in *t* occasioni     
M(t+1) = numero cumulativo di individui rilevati in ciascuna occasione *t*

Plot dei dati spaziali, con spezzata che unisce la catture consecutive di uno stesso individuo:

```{r}
par(mar = c(1,1,3,1)) # riduce i margini, param grafico
plot(stoatCH, tracks = TRUE)
```

Scala spaziale (sigma) - prima stima:  

```{r initial-sigma}
initialsigma <- RPSV(stoatCH, CC = TRUE)
cat("Quick and biased estimate of sigma =", initialsigma, "m\n")
```

La scala spaziale ci serve per definire un buffer attorno alle nostre trappole - il buffer serve a definire l'area che viene usata per stimare la densità, e deve essere abbastanza ampio affinche gli animali che sono al bordo dell'area abbiano una probabilità pari a 0 di finire nel nostro campione. Di norma, 4 per sigma è una distanza sufficiente (perché stiamo adottando una distribuzione *half-normal*, e questa soglia è definita su base empirica)

```{r plot_model_mod-v1_density}
detector(traps(stoatCH)) <- "multi"
setNumThreads(2)	# number of cores to use
fit.hn <- secr.fit(stoatCH, buffer = 4 * initialsigma, trace = FALSE, detectfn = 0)
fit.hn
```

```{r}
# confint(fit.hn, "D")
```


```{r}
xv <- seq(0,800,10)
plot(fit.hn, xval = xv, ylim = c(0,0.12), limits = FALSE, lty = 1)
```

# Verifica sul valore del buffer

Come detto sopra, il valore di sigma iniziale serve a definire il buffer per la stima della densità. Verifichiamo che esso vada bene con il seguente plot:

```{r}
esa.plot(fit.hn)
abline(v = 4 * initialsigma, lty = 2, col = 'red')
```

che ci dice che alla distanza scelta per il buffer (indicata dalla linea tratteggiata rossa), la stima della densità ha già raggiunto un asintoto (cioè non cambia più al variare della distanza)


# Approfondimento sulla detection function

Nel modello che abbiamo appena fittato, abbiamo assunto che la probabilità di avvistare un animale diminuisca con la distanza secondo un modello *half-normal*, ma possono essere applicati altri modelli, i più comuni sono *negative exponential* e *hazard rate*

```{r}
fit.HN <- secr.fit(stoatCH, buffer = 4 * initialsigma, detectfn = 'HN', trace = FALSE)
fit.EX <- secr.fit(stoatCH, buffer = 4 * initialsigma, detectfn = 'EX', trace = FALSE)
fit.HR <- secr.fit(stoatCH, buffer = 4 * initialsigma, detectfn = 'HR', trace = FALSE)
```

```{r}
fits <- secrlist(HN = fit.HN, EX = fit.EX, HR = fit.HR)
predict(fits)
```

NB. confrontate soltanto i valori di D, perché sigma ha significato diverso a seconda dei modelli

```{r}
AIC(fits)
```

```{r}
## plot fitted detection functions
xv <- seq(0,800,10)
plot(fit.EX, xval = xv, ylim = c(0,0.12), limits = FALSE,
    lty = 2)
plot(fit.HN, xval = xv, limits = FALSE, lty = 1, add = TRUE)
plot(fit.HR, xval = xv, limits = FALSE, lty = 1, add = TRUE, lwd = 2)
```



```{r}
par(mar = c(4,4,2,2))
esa.plot(fits, max.buffer = 4 * initialsigma)
```

In alternativa, possiamo anche fare un *model averaging* dei modelli:

```{r}
modelAverage(secrlist(HN = fit.HN, EX = fit.EX), criterion = "AICc")
```

# Parametri del modello SECR

Nel modello di base, ogni parametro stimato è costante (D ~ 1, g0 ~ 1, sigma ~ 1), non dipende da altri parametri. Ma possiamo inserire dei predittori, o variabili esplicative, per ciascn parametro del modello SECR.

Ad esempio, la probabilità di rilevare un animale (g0) può dipendere dal comportamento dell'animale stesso (che può differire dagli altri - eterogenità individuale), o dall'esperienza delle precedenti catture (risposta comportamentale). La risposta comportamentale può poi anche variare nello spazio (*b*) o essere costante per tutte le trappole (*bk*).


```{r}
fit.HNb <- secr.fit (stoatCH, buffer = 4 * initialsigma,
                     detectfn = 'HN',
                     model = g0 ~ b, trace = FALSE)
fit.HNbk <- secr.fit (stoatCH, buffer = 4 * initialsigma,
                      detectfn = 'HN',
                      model = g0 ~ bk, trace = FALSE)
fitsb <- secrlist(null = fits$HN, b = fit.HNb, bk = fit.HNbk)
AIC(fitsb)
```


```{r}
fit.HNb
```


